臺灣高雄地方法院刑事判決　　　　　　　　　　　　　九十一年度自字第一三七號
　　自　訴　人　乙○○○○客運有限公司
　　代　表　人　戊○○
　　自訴代理人　丙○○
　　被　　　告　丁○○
右列被告因侵占案件，經自訴人提起自訴，甲○判決如左：
    主  文
丁○○無罪。
    理  由
一、自訴意旨略以：被告丁○○於民國（下同）九十年四月六日，向乙○○○○客運
    有限公司（下稱：高銓公司）租用車牌號碼ＹＯ─六０九號營業小客車牌照，作
    為計程車之營業。詎丁○○竟意圖為自己不法之所有，自租用車牌起，將該車牌
    占為己有，復未依約繳納租金、牌照稅、燃料稅、保險費等，迄今已累欠新台幣
    （下同）五萬零三百八十四元，致該牌照已於同年五月遭監理機關註銷，因認被
    告涉犯刑法第三百三十五條第一項之侵占罪嫌，並提出計程車牌照借用契約書、
    汽車燃料使用費繳納通知書、燃料使用費催繳通知書、舉發通知單、存證信函、
    高雄市政府營利事業登記證為證。
二、按犯罪事實應依證據認定之，無證據不得推定其犯罪事實；又不能證明被告犯罪
    或其行為不罰者，應諭知無罪之判決，刑事訴訟法第一百五十四條、第三百零一
    條第一項分別定有明文。次按刑法第三百三十五條第一項侵占罪之成立，須以意
    圖為自己或第三人不法之所有，而侵占自己持有他人之物為其要件。
三、訊據被告丁○○對於於右揭時地向自訴人高銓公司租用車牌號碼ＹＯ─六０九號
    營業小客車牌照及未依約繳納租金、牌照稅、燃料稅、保險費等事實坦承不諱，
    惟堅詞否認有何侵占犯行，辯稱：上開ＹＮ─六０九號計程車係伊所有，伊係經
    濟不好致無力償付自訴人稅款及費用，但並非有意侵占上開車牌云云。經查，按
    計程車靠行營業，係因行政上管理之便產生之制度（公路法第五十五條、汽車運
    輸業管理規則第九十一條之一參照），性質上屬於信託契約（最高法院七十年度
    台上字第六九三號判決參照），即將超過其經濟目的之權利移轉與車行，使車行
    在法律上成為靠行車之所有人，惟該車輛之實質所有權仍屬自備車輛靠行者。而
    汽車牌照係行車之許可憑證，係汽車之所有人向公路監理機關申請登記後發給（
    道路交通安全規則第八條參照），是汽車牌照之權利亦應附隨於汽車，不可分離
    。則上開營業小客車連同車牌，既係被告靠行於自訴人公司，其形式上雖登記於
    自訴人公司，而實質上均屬被告甚明。故縱被告未依約繳付車行之靠行租金、稅
    負，且未將上開車牌返還，亦難認被告有侵占自己持有他人之物之不法意圖，故
    本件純屬民事糾葛，被告所為，尚與侵占罪之要件有間。此外，復查無其他積極
    證據足認有該犯行，揆諸前揭法條意旨，即應為被告無罪之諭知。
據上論斷，應依刑事訴訟法第三百四十三條、第三百零一條第一項，判決如主文。
中      華      民      國    九十一    年      九      月    二十五    日
                                  臺灣高雄地方法院刑事第一庭
                                      法  官    官信成
右正本證明與原本無異。
如不服本判決，應於判決送達後十日內，向甲○提出上訴狀。
                                      書記官    黃意雯
中      華      民      國    九十一    年      九      月    二十五    日
